臺灣高等法院民事裁定 
                                    105年度重上字第418號
上  訴  人  鄭惠中（即鄭榮村之承受訴訟人）


            鄭榮富  

            鄭源琮  

            鄭萬全  

            鄭欽賢（即鄭裕來之承受訴訟人）


共      同
訴訟代理人  王志超律師
            李國仁律師              
            林欣慧律師                    
上  訴  人  鄭邱滿（即鄭榮村之承受訴訟人）


            鄭雅文（即鄭榮村之承受訴訟人）


            鄭勝元（即鄭榮村之承受訴訟人）

            鄭麗珠（即鄭裕來之承受訴訟人）

            鄭慧娟（即鄭裕來之承受訴訟人）

追加原告    鄭聖文  

            鄭維斌  
            鄭維裕  

            鄭張琴（即鄭福連之承受訴訟人）

            鄭義芳（即鄭福連之承受訴訟人）

            鄭燕玲（即鄭福連之承受訴訟人）

            鄭燕珠（即鄭福連之訴訟承受人）

            鄭美玲（即鄭福連之承受訴訟人）

            高偉倫（即鄭福連之承受訴訟人）

            鄭淞    
            鄭慶隆  
            鄭明宗  
            鄭廖明  
            鄭連發  
            鄭家盛  
            鄭振龍  


            鄭詔聰  
            鄭詠霖  
            鄭雅文  
            鄭雁文  
            鄭文琪  

            鄭志偉  
            鄭英彥  

            鄭俊良  

            鄭俊明  

            鄭四福  
            鄭吳福  
            鄭家興  
            鄭聰明  
            鄭清華  

            鄭凱文  

            鄭凱升  

            鄭明郎  



            鄭淑芬  
            鄭淑玲  

            鄭承豪  

            鄭世南  

            鄭福順  
            鄭曉春  

            鄭世愷  

            鄭銘志  
            鄭明芳  
            鄭錦龍  

            鄭金城  
            鄭火勝  
            鄭順榮  

            鄭坤石  

            鄭伃婷(即鄭炳煌之承受訴訟人)

            鄭秀雄  
            鄭家和  
            鄭耀煌  
            鄭錫銘  
            鄭蔡準（即鄭玉龍之承受訴訟人）

            鄭立松（即鄭玉龍之承受訴訟人）

            鄭立雄（即鄭玉龍之承受訴訟人）

            鄭燕（即鄭玉龍之承受訴訟人）

            鄭明進  

            鄭翔宇  

            鄭明圳  
            鄭鐵雄  

            鄭玉風  
            鄭春良  

            鄭建鵬  
            鄭建智  
            周照子（即鄭建成之承受訴訟人）

            鄭玲玲  

            鄭雅壎  
            鄭宗榮  
            鄭和春  

            鄭聰盛  



            鄭昌霖  
            鄭萬生  

            鄭圳    
            鄭義雄  
            鄭哲夫  
            鄭榮華  
            鄭榮春  

            鄭寸金  

            鄭寸寶  

            鄭寸耀  

            鄭樹根  

            鄭天源  

            鄭春聲    

            鄭正雄  

            鄭勝芳  
            鄭木火  
            鄭乃嘉  
            鄭乃榮  

            鄭旭志  
            鄭鈴花  
            鄭桂蘭  

            鄭玉釵  
            鄭桂琴  

            鄭志賢  
            鄭吳富  
            鄭江秀珠（即鄭祖銘之承受訴訟人）

            鄭傑聰（即鄭祖銘之承受訴訟人）

            鄭博壑（即鄭祖銘之承受訴訟人）

            鄭雅娟（即鄭祖銘之承受訴訟人）


            鄭環瓈（即鄭祖銘之承受訴訟人）

            鄭武雄  

            鄭昆倫  
            鄭玉麟  

            鄭竹根  

            鄭秀義  
            鄭絹子  


            鄭寶元（即鄭水從之承受訴訟人）

            鄭嘉鈞（即鄭水從之承受訴訟人）

            陳鄭秀芬（即鄭水從之承受訴訟人）


            鄭秀香（即鄭水從之承受訴訟人）

            鄭秀銀（即鄭水從之承受訴訟人）

            鄭王桃妹（即鄭萬事之承受訴訟人）

            鄭成煥（即鄭萬事之承受訴訟人）

            鄭麗愛（即鄭萬事之承受訴訟人）

            鄭麗櫻（即鄭萬事之承受訴訟人）


            鄭麗花（即鄭萬事之承受訴訟人）

            鄭麗琴（即鄭萬事之承受訴訟人）

            鄭麗敏（即鄭萬事之承受訴訟人）

            鄭秀如（即鄭萬事之承受訴訟人）


            鄭萬全  

            鄭家豪  

            鄭智文  
            鄭雅玲  
            鄭世榮  

            鄭金貴  

            鄭銘華  

            鄭永青  

            鄭秀玲  

            鄭棋文  

            鄭銘賢  

            鄭迪鴻  

            鄭建章  

            鄭子標  

            鄭竣銘  


            鄭秋月  
            鄭盛文  
            鄭清    
            鄭榮    
            鄭源郎  
            鄭清和  
            鄭貞發  

            鄭春榮  
            鄭義志  


            鄭金子  
            鄭秀英  



            鄭美珠  

            鄭炳輝（即鄭名桂之承受訴訟人）


            鄭淑真（即鄭名桂之承受訴訟人）


            鄭淑惠（即鄭名桂之承受訴訟人）


            鄭玉葉（即鄭名桂之承受訴訟人）


            鄭清男  

            鄭明雄  
            鄭金月  
            鄭萬金  
            鄭文忠  
            鄭楊國欽
            鄭盆聰  
            鄭盆長  
            王鄭寶琴
            鄭雙鳳  
            鄭梅（兼鄭春生之承受訴訟人）


            鄭健泰（即鄭春生之承受訴訟人）

            鄭健興（即鄭春生之承受訴訟人）

            鄭麗華（即鄭春生之承受訴訟人）

            鄭麗蘭（即鄭春生之承受訴訟人）


            鄭麗娟（即鄭春生之承受訴訟人）

            鄭陳靜子（即鄭清江之承受訴訟人）

            鄭文雄（即鄭清江之承受訴訟人）


            鄭文賢（即鄭清江之承受訴訟人）

            余仁翔（即鄭清江之承受訴訟人）

            余仁傑（即鄭清江之承受訴訟人）

            鄭武雄  
            鄭玉川  

            鄭玉良  
            鄭世揚  
            鄭惠承  
            鄭逸華  

            鄭逸鈴  
            鄭泗滄  
            鄭翔文  
            鄭福來  

            鄭文清  
            鄭文鐘  
            鄭景源  
            鄭景豪  

            鄭筱儒  

            鄭傑（即鄭日之承受訴訟人）

            鄭有能（即鄭日之承受訴訟人）

            鄭明容（即鄭日之承受訴訟人）

            鄭素玉（即鄭日之承受訴訟人）

            鄭素鳳（即鄭日之承受訴訟人）

            石鄭素鄉（即鄭日之承受訴訟人）

            鄭玉枝（即鄭日之承受訴訟人）

            賴文通（即鄭萬金之承受訴訟人）

            鄭文芳（即鄭萬金之承受訴訟人）

            鄭秀美（即鄭萬金之承受訴訟人）

            鄭惠鳳（即鄭萬金之承受訴訟人）

            鄭玲玉（即鄭萬金之承受訴訟人）

            鄭秋豊  
            鄭煌柏  
            鄭秋梅  
            鄭羽芩  
            鄭興燦（即鄭萬益之承受訴訟人）

            鄭燦旺（即鄭萬益之承受訴訟人）

            鄭新潤（即鄭萬益之承受訴訟人）


            鄭娟娟（即鄭萬益之承受訴訟人）

            鄭宏基  

            鄭勝（即鄭永之承受訴訟人）

            鄭園（即鄭永之承受訴訟人）

            鄭福堂（兼鄭永之承受訴訟人）


            鄭珈甯（即鄭永之承受訴訟人）

            鄭含笑（即鄭永之承受訴訟人）

            鄭莉彣（即鄭永之承受訴訟人）

            鄭梅均（即鄭永之承受訴訟人）


            鄭進仕（即鄭德之承受訴訟人）

            鄭雪（即鄭德之承受訴訟人）


            鄭麵（即鄭德之承受訴訟人）

            鄭泰宏（即鄭德之承受訴訟人）

            鄭朝文（即鄭德之承受訴訟人）

            鄭晉耀（即鄭聰明之承受訴訟人）

            鄭順雲（即鄭聰明之承受訴訟人）

            鄭志強  
            鄭志銘  
            鄭秀玉  

            鄭福助  
            鄭見    
            鄭連生  
            鄭進旺  
            鄭智元  
            鄭力嘉  
            鄭永城  
            鄭光典  
            鄭清正  
            鄭淑如  

            鄭淑玲  
            鄭家偉  
            鄭耀雄  

            鄭美玉  
            鄭世杰  
            鄭世平  
            鄭宇旭  
            鄭仁祥  
            鄭宇宏  

            鄭鈺霖  
            鄭凱鳴  
            鄭凱祥  
            鄭茂助  
            鄭富濃  
            鄭景陽  
            鄭貞雄  
            鄭貞信  
            鄭達榮  
            鄭順伍  
            鄭俊榮  
            鄭俊夫  

            鄭家財（即鄭文龍之承受訴訟人）

            鄭家富（即鄭文龍之承受訴訟人）

            鄭家利（即鄭文龍之承受訴訟人）

            鄭美月（即鄭文龍之承受訴訟人）

            鄭美紅（即鄭文龍之承受訴訟人）

            鄭美娜（即鄭文龍之承受訴訟人）

            鄭名甫（即鄭文龍之承受訴訟人）

訴訟代理人  李珍珍  
追加原告    鄭燕春  
            鄭家仁  
            鄭家川  
            鄭品聰  

            鄭佳華  
            鄭佳慧  
            鄭高金子（即鄭天明之承受訴訟人）

            鄭榮華（即鄭天明之承受訴訟人）

            鄭建昌（即鄭天明之承受訴訟人）

            鄭高芳（即鄭天明之承受訴訟人）


            鄭淑冠（即鄭天明之承受訴訟人）


            鄭淑仁（即鄭天明之承受訴訟人）


            鄭明良  
            鄭敏宏  
            鄭志成  
            鄭俊羣  

            鄭智元  


            鄭貞盛  
            鄭聰賢  
            鄭欽賢  
            鄭徵智  
            鄭徵彬  

            鄭麗卿  
            鄭麗華  
            鄭徵祺  
            鄭淑貞  
            鄭淑娥  

            鄭淑英  
            鄭淑美  
            鄭淑芳  
            鄭麗鈴  

            鄭麗文  

            鄭貞池  
            鄭貞源  
            鄭徵仁  

            鄭徵任  
            鄭寶蓮  
            鄭寶貴  
            鄭寶美  
            鄭寶英  
            鄭幸真  

            鄭貞輝  
            鄭徵煌  
            鄭國財  
            鄭惠能  

            鄭惠賜  
            鄭惠明  
            鄭惠敏  
            鄭貞成  

            鄭貞聰  

            鄭貞亮  
            鄭坤龍  

            鄭坤勇  
            鄭豐源  
            鄭淑慧  

            鄭淑華  
            鄭文蘭  
            鄭嘉莉  



            鄭進發  
            鄭進來  
            鄭進德  
            鄭含笑  
            劉瑞香（即鄭健成之承受訴訟人）

            劉征宙（即鄭健成之承受訴訟人）

            鄭冠宙（即鄭健成之承受訴訟人）

            鄭妃治（即鄭健成之承受訴訟人）

            鄭于（即鄭健成之承受訴訟人）

            鄭守惠（即鄭健成之承受訴訟人）

            王靜湄（即鄭建志之承受訴訟人）

            鄭文平（即鄭建志之承受訴訟人）

            黃鄭文仁（即鄭建志之承受訴訟人）

            鄭文德（即鄭建志之承受訴訟人）

            鄭鶴嬪  
            張以甄  
            鄭鶴味  
            鄭鶴合  

            鄭寶壽（即鄭竹清之承受訴訟人）

            鄭景文（即鄭竹清之承受訴訟人）

            鄭山水（即鄭竹清之承受訴訟人）

            杜鄭月（即鄭竹清之承受訴訟人）

            鄭美麗（即鄭竹清之承受訴訟人）

            鄭秀娥（即鄭竹清之承受訴訟人）

            鄭淳方（即鄭竹清之承受訴訟人）


            鄭定興  
            鄭木山  
            鄭福    
            鄭王    
被上訴人    黃明慶  
訴訟代理人  李學權律師

上列當事人間請求侵權行為損害賠償事件，上訴人對於中華民國
104年3月5日臺灣臺北地方法院100年度重附民字第66號刑事附帶
民事訴訟判決提起上訴，經本院刑事庭移送前來（104年度重附
民上字第11號），並為訴之追加，本院裁定如下：
    主  文
上訴人對被上訴人黃明慶之上訴及追加之訴均駁回。
    理  由
一、按因犯罪而受損害之人，於刑事訴訟程序得附帶提起民事訴
    訟，對於被告及依民法負賠償責任之人，請求回復其損害，
    刑事訴訟法第487條第1項定有明文。該條項所定附帶民事訴
    訟之對象，除刑事被告外，固兼及於依民法負損害賠償責任
    之人，惟附帶民事訴訟之原告所主張之共同加害人，必以在
    刑事訴訟程序中經認定係共同侵權行為之人，始得謂為依民
    法負賠償責任之人，否則對之提起附帶民事訴訟，即難謂為
    合法。又刑事庭移送民事庭之附帶民事訴訟，僅移送前之訴
    訟行為準用關於刑事訴訟之規定，若移送後之訴訟程序，則
    應適用民事訴訟法，故移送民事庭之附帶民事訴訟，縱其移
    送前提起此項訴訟，不合刑事訴訟法第487條所定之要件，
    而有同法第502條第1項關於訴之不合法之規定情形時，但其
    移送後之訴訟程序，既應適用民事訴訟法，即屬同法第249
    條第1項第6款所謂起訴不備其他要件，仍應依該條款項之規
    定，以裁定駁回之（最高法院99年度台抗字第480號裁定參
    照）。
二、上訴人主張：被上訴人鄭宗輝、鄭金益、鄭啟堂（下稱鄭宗
    輝等3人）為訴外人祭祀公業鄭必陶（下稱系爭祭祀公業）
    之管理人，明知公業規約書第6條約定「本祭祀公業處分財
    產，經過半數派下員同意，授權管理人為之」，且依公業管
    理章程第15條約定「本公業財產處分或變更、設定及其他權
    利行使由派下員大會決議授權管理人全權處理，但須經管理
    委員會會議決議通過，始得為之。」等內容，詎於民國93年
    12月16日，擅自將系爭祭祀公業所有坐落臺北市ＯＯ區ＯＯ
    段O小段第OOO、OOO、OOO、OOO、OOO、OOO、OOO、OOO、OOO
    、OOO、OOO等11筆土地（下稱系爭土地），以新臺幣（下同
    ）4億8,500萬元出售予被上訴人黃明慶（下稱黃明慶），並
    簽訂土地買賣契約書。鄭宗輝等3人與黃明慶、被上訴人劉
    錦隆（下稱劉錦隆）共同意圖為自己不法之利益，由黃明慶
    先對鄭宗輝等3人提起民事訴訟，請求鄭宗輝等3人依上開土
    地買賣契約，移轉系爭土地所有權，再由劉錦隆擔任鄭宗輝
    等3人之訴訟代理人，雙方合意停止訴訟，而於停止訴訟期
    間達成和解，將買賣價金變更為2億7,905萬6,500元後，聲
    明續行訴訟程序，劉錦隆復於言詞辯論期日表示對於黃明慶
    之請求均不爭執，使承審法官作成鄭宗輝等3人敗訴之判決
    ，系爭土地應移轉登記予黃明慶，致生損害於系爭祭祀公業
    及伊等。爰依侵權行為之法律關係，及追加民法第197條第2
    項準用第179條、第227條、第544條、第539條之規定，先位
    求為命：㈠被上訴人應連帶給付上訴人鄭惠中5,582萬3,750
    元，及自起訴狀繕本送達翌日起加計法定遲延利息。㈡被上
    訴人應連帶給付鄭榮富5,930萬7,500元，及自起訴狀繕本送
    達翌日起加計法定遲延利息。㈢被上訴人應連帶給付鄭源琮
    5,582萬3,750元，及自起訴狀繕本送達翌日起加計法定遲延
    利息。㈣被上訴人應連帶給付鄭萬全74萬4,000元，及自起訴
    狀繕本送達翌日起加計法定遲延利息。㈤被上訴人應連帶給
    付上訴人鄭欽賢4,650萬元，及自起訴狀繕本送達翌日起加
    計法定遲延利息。備位求為命：㈠被上訴人應連帶給付上訴
    人鄭惠中5,582萬3,750元，及自起訴狀繕本送達翌日起加計
    法定遲延利息，並由上訴人及追加原告全體公同共有。㈡被
    上訴人應連帶給付上訴人鄭榮富5,930萬7,500元，及自起訴
    狀繕本送達翌日起加計法定遲延利息，並由上訴人及追加原
    告全體公同共有。㈢被上訴人應連帶給付鄭源琮5,582萬3,75
    0元，及自起訴狀繕本送達翌日起加計法定遲延利息，並由
    上訴人及追加原告全體公同共有。㈣被上訴人應連帶給付鄭
    萬全74萬4,000元，及自起訴狀繕本送達翌日起加計法定遲
    延利息，並由上訴人及追加原告全體公同共有。㈤被上訴人
    應連帶給付上訴人鄭欽賢4,650萬元，及自起訴狀繕本送達
    翌日起加計法定遲延利息，並由上訴人及追加原告全體公同
    共有之判決。並陳明願供擔保，請准宣告假執行。
三、經查，上訴人雖以上開事實對被上訴人提起刑事告訴，經本
    院104年度上易字第999號刑事判決鄭宗輝、鄭金益、劉錦隆
    共同犯背信罪，處有期徒刑6月（見本院卷一第2至25頁背面
    ），上訴人並於刑事訴訟程序中提起附帶民事訴訟。惟黃明
    慶業經臺灣臺北地方法院檢察署（下稱臺北地檢署）為不起
    訴處分（104年度偵續五字第1號，見本院卷一第27至36頁）
    ，而非上開刑事判決之被告。上訴人雖主張自刑事判決之內
    容可知本院刑事庭業已認定黃明慶為依民法負賠償責任之人
    等語，惟觀其字句，僅能得知鄭宗輝等3人與劉錦隆共同為
    黃明慶之利益而為犯罪行為，且上訴人依上開刑事判決另對
    黃明慶提起刑事告訴，亦經臺北地檢署簽結，有臺北地院署
    106年5月8日北簡秦律105他4880字第35679號函可稽（見本
    院卷二第127頁）。是以，黃明慶既非刑事被告，亦未經刑
    事訴訟程序認定係共同侵權行為人，自非刑事訴訟法第487
    條第1項規定所指依民法負賠償責任之人，原審及本院刑事
    庭未依刑事訴訟法第502條第1項以判決駁回上訴人對黃明慶
    之請求，誤以裁定移送民事庭，惟上訴人之起訴既不合法定
    程式，揆諸首揭說明，仍應以裁定駁回之。
四、據上論結，本件上訴人對黃明慶之起訴為不合法，依民事訴
    訟法第463條、第249條第1項第6款規定，爰裁定如主文。
中    華    民    國    109   年    1     月    22    日
                  民事第二十二庭
                      審判長法  官  張靜女
                            法  官  曾部倫
                            法  官  丁蓓蓓
正本係照原本作成。
如不服本裁定，應於收受送達後10日內向本院提出抗告狀，並應
繳納抗告費新臺幣１千元。
中    華    民    國    109   年    1     月    22    日
                            書記官  余姿慧